【裁判字號】    95,重訴,90
【裁判日期】    951208
【裁判案由】    毒品危害防制條例
【裁判全文】
臺灣桃園地方法院刑事判決              95年度重訴字第90號
    公  訴  人  台灣桃園地方法院檢察署檢察官
    被      告  乙○○
                          4號.
                甲○○
                丙○○
                          2樓.
    上3 人共同
    指定辯護人  本院公設辯護人  丁○○
上列被告因毒品危害防制條例等案件，經檢察官提起公訴（95年
度偵字第13691號），本院判決如下：
    主  文
乙○○、甲○○共同運輸第一級毒品，均累犯，各處有期徒刑壹
拾伍年。扣案如附表一所示之海洛因沒收銷燬之；如附表二所示
之物均沒收。
丙○○共同運輸第一級毒品，處有期徒刑壹拾肆年。扣案如附表
一所示之海洛因沒收銷燬之；如附表二所示之物均沒收。
    事  實
一、乙○○前於民國92年間因公共危險案件，經臺灣臺北地方法
    院於92年12月10日以92年度交簡字第94號判決就傷害部分判
    處有期徒刑3 月，就肇事逃逸部分判處有期徒刑6 月，應執
    行刑為8 月確定，93年4 月20日入監執行，於93年12月15日
    因縮短刑期屆滿執行完畢；甲○○前於90年間因竊盜案件，
    經臺灣臺北地方法院於91年5 月27日以90年度易字第1944號
    判決判處有期徒刑4 月確定，91年8 月16日入監執行，於91
    年12月15日因徒刑執行完畢。詎乙○○與甲○○仍不思警惕
    ，其等2 人與丙○○明知海洛因係毒品危害防制條例第2 條
    第2 項第1 款所列之第一級毒品，並經中華民國行政院公告
    為甲類第4 款之管制進出口物品，不得運輸，亦不得私運進
    口，竟因缺錢花用，而與真實姓名年籍不詳，綽號為「小四
    」、「小張」及「阿宏」等成年男子共同基於運輸第一級毒
    品海洛因（以下簡稱海洛因）之犯意聯絡，於95年6 月13日
    ，在台北市○○○路某處之「茶中樓泡沫紅茶店」內，共同
    謀議由乙○○、甲○○及丙○○以行李箱夾帶海洛因方式自
    泰國運輸進入台灣，「小張」則負責提供乙○○、甲○○及
    丙○○所需之行李箱及支出此次出國所需機票及食宿費用，
    並允諾於事成後給付每人新台幣（下同）100,000 元作為報
    酬，於同年6 月16日，乙○○、甲○○、丙○○以參加旅行
    團名義搭機前往泰國後，投宿於泰國曼谷某不詳飯店內，於
    同年月20日晚上11時許，「小張」叫丙○○將其與另一房間
    內甲○○之行李箱拉至該飯店19樓「小張」居住之房間，由
    「小張」將已利用塑膠藥品罐、塑膠袋等物品包裝妥當之海
    洛因因乙○○之行李箱已裝滿，遂分別放置於上開甲○○、
    丙○○之2 只行李箱內（其中甲○○之行李箱中有海洛因43
    瓶及6 包，合計淨重2860.36 公克，空包裝總重1259.88 公
    克，純度62.65 % ，純質淨重1792 .02 公 克，丙○○之行
    李箱中有海洛因29瓶及6 包，合計淨重2324.96 公克，空包
    裝總重1159.76 公克，純度62.69 ％，純質淨重1457 .52公
    克），其上再以衣服覆蓋。之後，「小張」另向乙○○與丙○○表示此次運輸海洛因回台，可領取之報酬數額應可調高
    為2 、30萬元。嗣於同年月21日下午某時許，甲○○、乙○○及丙○○搭乘中華航空公司編號CI-694號班機，於同日下
    午6 時許抵台，並將上開海洛因運輸入境。惟於同日晚間8
    時許，在中正國際機場第一航廈入境時為警查獲，並分別自
    甲○○及丙○○之行李箱中扣得上開海洛因。
二、案經內政部警政署航空警察局移送臺灣桃園地方法院檢察署
    檢察官偵查起訴。
    理  由
一、上揭運輸第一級毒品海洛因之事實，業據被告於檢察官偵查
    及本院審理時均坦承不諱，核與被告3 人經分離審判後以證
    人身分所為之證述相符，而扣案被告所運輸上開疑似海洛因
    之白粉，經警以聯勤204 場製造之毒品檢驗A 、B 、F 包試
    劑初步鑑驗結果，均檢出有嗎啡、海洛因反應，有初步鑑驗
    報告單1 紙在卷可稽。嗣再送法務部調查局鑑定結果，亦驗
    出含有第一級第6 項毒品海洛因成分，其中自被告丙○○之
    行李箱查獲之海洛因29瓶及6 包，合計淨重為2324.96 公克
    ，空包裝總重1159.76 公克，純度62.69%、純質淨重1457.5
    2 公克；自被告甲○○之行李箱查獲之海洛因43瓶及6 包，
    合計淨重為2860.36 公克，空包裝總重1259.88 公克，純度
    62.65%、純質淨重1792.02 公克，有該局95年7 月17日調科
    壹字第080011459 及000000000 號鑑定通知書2 紙附卷為憑
    。且台北關稅局扣押貨物收據及搜索筆錄中載明上開扣案之
    海洛因係分別在被告甲○○及丙○○之行李箱內查獲，並有
    查獲物品照片17張在卷可佐。另依證人章明裕於警詢中之證
    詞、大都會旅行社製作之旅客分房表及旅客入出境紀錄查詢
    表所示，均顯示被告3 人確有參予「小張」為其等報名之旅
    行團，並於95年6 月21日返抵台灣。此外，尚有偽裝海洛因
    毒品之外包裝盒33個及「小張」交付給被告丙○○作為其在
    泰國聯絡運輸毒品事宜之NOKIA 行動電話1 支扣案可資佐證
    。足徵被告之自白經前開證據補強後，與事實相符，應屬可
    採。至於被告乙○○雖抗辯其僅知悉要運輸毒品，但不知運
    輸之毒品是海洛因云云。然查，依被告乙○○所述情節以觀
    ，可知其在同意運輸毒品時，並未就毒品種類有所限制，且
    走私代價高達數十萬元，又供應全部食宿招待旅遊，若非私
    運之物為海洛因，罪刑嚴重，豈有如此鉅額報酬，是被告乙○○此項抗辯自不足採。另被告甲○○抗辯：其不知毒品是
    何人於何時放進其行李箱內云云，惟查，其於警詢中已陳稱
    ：在被告丙○○將其行李箱取走時，即有意識到可能要裝毒
    品等語（參見台灣桃園地方法院檢察署95年度偵字第 13691
    號卷第18頁反面），且被告吳水宏在警詢、偵查及審理中均
    未否認其在上開泡沫紅茶店參予討論時，早已知悉本次行程
    是要運輸毒品回台，是被告甲○○之抗辯亦屬事後卸責之詞
    ，顯非可採。本件事證明確，被告犯行均堪以認定，應予依
    法論科。
二、被告行為後，刑法於94年2 月2 日修正公布，於95年7 月1
    日施行。按行為後法律有變更者，適用行為時之法律，但行
    為後之法律有利於行為人者，適用最有利於行為人之法律，
    現行刑法第2 條第1 項定有明文。刑法第2 條本身雖經修正
    ，但刑法第2 條既屬適用法律之準據法，本身尚無比較新舊
    法之問題，應一律適用裁判時之現行刑法第2 條規定以決定
    適用之刑罰法律，核先敘明。又以本次刑法修正之比較新舊
    法，應就罪刑有關之共犯、未遂犯、想像競合犯、牽連犯、
    連續犯、結合犯，以及累犯加重、自首減輕暨其他法定加減
    原因（如身分加減）與加減例等一切情形，綜其全部罪刑之
    結果而為比較（參見最高法院95年度第8  次刑庭會議決議）
    。經查：
  1.刑法第33條第5 款，於94年1 月7 日修正、95年7 月1 日施
    行前之規定為：「主刑之種類如左：五、罰金：一元以上」
    ，現行刑法之規定則為：「主刑之種類如下：五、罰金：新
    台幣一千元以上，以百元計算之」，而本件被告違反毒品危
    害防制條例等罪，均得併科罰金，依修正前或修正後之刑法
    ，該罪罰金刑之最高額並無不同，惟依修正前之刑法，最低
    額為銀元1 元，若換算為新台幣，為新台幣3 元，較修正後
    刑法罰金刑最低為新台幣1,000 元為低，因此，比較上述修
    正前、後之刑罰法律，修正後之刑法並未有利於被告。
  2.刑法第28條共犯之規定，於94年1 月7 日修正、95年7 月1
    日施行前之規定為：「二人以上共同實施犯罪之行為者，皆
    為正犯」；現行刑法之規定則為：「二人以上共同實行犯罪
    之行為者，皆為正犯」。揆諸本條之修正理由係為釐清陰謀
    共同正犯、預備共同正犯、共謀共同正犯是否合乎本條規定
    之正犯要件。本案被告與真實姓名年籍不詳，綽號為「小四
    」、「小張」及「阿宏」等成年男子共同基於運輸第一級毒
    品海洛因之犯行，均屬實行犯罪行為之正犯，比較上述修正
    前、後之刑罰法律，修正後之刑法並未有利於被告。
  3.刑法第55條想像競合之規定，於94年1 月7 日修正、95年7
    月1 日施行前之規定為：「一行為而觸犯數罪名，從一重處
    斷」；現行刑法之規定則為：「一行為而觸犯數罪名者，從
    一重處斷，但不得科以較輕罪名所定最輕本刑以下之刑」。
    刑法第59條於94年1 月7 日修正、95年7 月1 日施行前之規
    定為：「犯罪之情狀顯可憫恕者，得酌量減輕其刑」；現行
    刑法之規定則為：「犯罪之情狀顯可憫恕，認科以最低度刑
    仍嫌過重者，得酌量減輕其刑」。現行刑法第55條但書係科
    刑之限制，為法理之明文化，現行刑法第59條係法院就刑之
    裁量及酌減審認標準見解之明文化，均非屬法律之變更。
  4.修正前刑法第47條規定：受有期徒刑之執行完畢，或受無期
    徒刑或有期徒刑一部之執行而赦免後，5 年以內再犯有期徒
    刑以上之罪者，為累犯，加重本刑至2 分之1 ；修正後同法
    第47條第1 項則規定：受徒刑之執行完畢，或一部之執行而
    赦免後，5 年以內故意再犯有期徒刑以上之罪者，為累犯，
    加重本刑至2 分之1 。故有期徒刑執行完畢後5 年以內再故
    意犯本件有期徒刑以上之罪，依修正前之刑法第47條，或修
    正後之刑法第47條第1 項，均構成累犯，對被告而言並無有
    利或不利之情形，依刑法第2 條第1 項前段之規定，應逕依
    修正前之刑法第47條，論以累犯。
  5.綜合上述，各條文修正前、後之比較，95年7 月1 日修正施
    行後之刑法規定並未有利於被告，揆諸前揭最高法院決議及
    修正後刑法第2 條第1 項前段、後段規定之「從舊、從輕」
    原則，自應全部適用被告行為時之法律，即修正前刑法之相
    關規定予以論處。
三、按海洛因係毒品危害防制條例第2 條第2 項第1 款規定之第
    一級毒品，並屬行政院依懲治走私條例公告之「管制物品項
    目及其數額」甲項第4 款所列之管制進出口物品。核被告所
    為，係犯毒品危害防制條例第4 條第1 項之運輸第一級毒品
    罪及懲治走私條例第2 條第1 項之私運管制物品進口罪。而
    被告持有第一級毒品海洛因之低度行為應為運輸之高度行為
    所吸收，不另論罪。被告與真實姓名年籍不詳，綽號為「小
    四」、「小張」及「阿宏」等成年男子間，有犯意之聯絡及
    行為之分擔，依修正前刑法第28條規定為共同正犯。又修正
    後刑法第55條但書係科刑之限制，為法理之明文化，非屬法
    律之變更，惟法律變更部分經比較後既應適用舊法，因之，
    基於法律應整體而不得割裂適用之原則，是被告與真實姓名
    年籍不詳，綽號為「小四」、「小張」及「阿宏」等成年男
    子自國外私運第一級毒品海洛因進口來台，係一個運輸行為
    同時觸犯運輸毒品及私運管制物品進口兩罪，為想像競合犯
    ，應依修正前刑法第55條之規定從一重之運輸第一級毒品罪
    處斷。又被告乙○○及甲○○有如事實欄一所載之犯罪科刑
    、執行情形，有臺灣高等法院被告前案紀錄表在卷足參，因
    被告乙○○及甲○○係於有期徒刑執行完畢後5 年以內再故
    意犯本件有期徒刑以上之罪，應依修正前之刑法第47條，論
    以累犯，並加重其刑。本件運輸來台之第一級毒品海洛因，
    雖非微量，但與一般毒梟運輸毒品多者以數十公斤計比較，
    其犯罪情節較諸大量走私運輸毒品以牟取暴利之人顯有重大
    差異，而運輸海洛因之法定刑為死刑或無期徒刑之重罪，審
    酌被告乙○○、甲○○雖有上開前科紀錄，然均非屬於重大
    犯罪，被告丙○○則素行良好，顯見被告係因一時失慮誤觸
    重法，且本件被告所運回之上開海洛因甫入台灣即遭查獲，
    尚未散佈於眾，審此情狀，本院認縱科以本罪法定最低度刑
    無期徒刑，猶嫌過重且失之苛酷，情輕而法重，被告所為亦
    非全無可值憫恕之處，另參以被告已坦認犯行，且配合指認
    其他共犯「小張」，被告丙○○並提供共犯「阿宏」之電話
    供檢警繼續追查（此部分仍由台灣桃園地方法院檢察署檢察
    官偵查中）。綜上，其犯罪情狀尚堪憫恕，依刑法第59條規
    定酌量減輕其刑。檢察官雖請求對被告均判處無期徒刑，然
    考量被告整體犯罪之動機、犯罪之手段，智識程度，私運毒
    品海洛因之數量，甫進入臺灣即被查獲，尚未對國家社會造
    成重大侵害暨犯後積極配合檢警追查共犯，態度良好等一切
    情狀，分別量處如主文第1 項及第2 項所示之刑，以資懲儆
    。
四、再被告甲○○及乙○○雖有如事實欄一所載之前科，然尚無
    具體事實證明被告甲○○及乙○○有犯罪之惡習及慣行，而
    被告丙○○素行良好，亦無其他證據資料足證被告丙○○有
    犯罪之惡習及慣行，故與刑法第90條之要件不符，自無從依
    該條之規定，宣告其於刑之執行完畢或赦免後，令入勞動場
    所強制工作，是應認檢察官聲請併宣告被告強制工作之請求
    ，容有未洽，併此敘明。
五、扣案之附表一第一級毒品海洛因合計淨重5185.32 公克，純
    質淨重3249.54 公克（其中被告丙○○使用行李箱內之29瓶
    及6 包海洛因，合計淨重為2324.96 公克，空包裝總重1159
    .76 公克，純度62.69%、純質淨重1457.52 公克，及被告甲○○使用行李箱內之43瓶及6 包海洛因，合計淨重為2860.3
    6 公克，空包裝總重1259.88 公克，純度62.65%、純質淨重
    1792.0 2公克），應依毒品危害防制條例第18條第1項 前段
    規定，諭知沒收銷燬之；扣案附表二供藏放上開海洛因所用
    之塑膠罐72瓶及塑膠袋12包（其中被告丙○○使用行李箱內
    有塑膠罐29瓶、塑膠袋6 包；被告甲○○使用行李箱內有塑
    膠罐43瓶、塑膠袋6 包)、 偽裝海洛因毒品之外包裝盒33個
    ，暨「小張」交付給被告丙○○作為其在泰國聯絡運輸毒品
    事宜之NOKIA 行動電話1 支皆為「小張」所有，且均係供本
    件運輸第一級毒品犯罪所用之物，應依毒品危害防制條例第
    19條第1 項宣告沒收。至於扣案之錄影帶8 捲及磁片2 片，
    並未能證明係供被告作為運輸海洛因之用，自無庸諭知沒收
    。又「小張」在被告出境途中交付每人新台幣8,000 元及泰
    銖17 ,000 元及另支不明型號行動電話部分，因被告均陳稱
    上開款項係供出國期間之食宿所用，業已花費殆盡，而該支
    行動電話已遭「小張」取回，復無法證明上開款項及行動電
    話係供本件犯罪所用或因犯罪所得之物，又均非違禁物，亦
    無從為沒收之諭知，附此敘明。
六、共犯「小四」、「小張」及「阿宏」等成年男子所涉違反毒
    品危害防制條例等相關罪責，應由檢察官另行依法偵處，附
    此敘明。
據上論斷，應依刑事訴訟法第299 條第1 項前段，毒品危害防制
條例第4 條第1 項、第18條第1 項前段、第19條第1 項，懲治走
私條例第2 條第1 項，修正後刑法第2 條第1 項前段，修正前刑
法第11條前段、第28條、第55條、第47條、第59條，判決如主文
。
本案經檢察官丁俊成到庭執行職務。
中    華    民    國    95    年    12    月    8     日
              刑事第六庭審判長法  官  林孟宜
                              法  官  賴淑美
                              法  官  林哲賢
以上正本證明與原本無異。
如不服本判決，應於判決送達後10日內向本院提出上訴狀（應附
繕本），上訴於臺灣高等法院。
                              書記官  王泰元
中    華    民    國    95    年    12    月   13     日
附表一：
  1.被告甲○○使用行李箱內之43瓶及6 包海洛因，合計淨重為
    2860.36 公克，空包裝總重1259.88 公克，純度62.65%、純
    質淨重1792.02公克。
  2.被告丙○○使用行李箱內之29瓶及6 包海洛因，合計淨重為
    2324.96 公克，空包裝總重1159.76 公克，純度62.69%、純
    質淨重1457.52 公克。
附表二：
  1.偽裝海洛因毒品之外包裝盒33個。
  2.NOKIA 行動電話1 支。
  3.供藏放上開海洛因所用之塑膠罐72瓶及塑膠袋12包。
  (1)被告丙○○使用行李箱內有塑膠罐29瓶、塑膠袋6 包。
  (2)被告甲○○使用行李箱內有塑膠罐43瓶、塑膠袋6 包。
本案論罪科刑主要法條：
毒品危害防制條例第4條
製造、運輸、販賣第一級毒品者，處死刑或無期徒刑；處無期徒
刑者，得併科新臺幣 1 千萬元以下罰金。
懲治走私條例第2條
私運管制物品進口、出口逾公告數額者，處 7 年以下有期徒刑，
得併科新臺幣 3 百萬元以下罰金。


司法院資訊處製作；財團法人民間司法改革基金會備份。
